【裁判字號】    88,訴,334
【裁判日期】    890429
【裁判案由】    侵權行為損害賠償
【裁判全文】
臺灣宜蘭地方法院民事判決  八十八年訴字第三三四號
    原      告  甲○○
    被      告  乙○○
右當事人間請求損害賠償事件，本院判決如左：
    主    文
被告應給付原告新台幣捌萬陸仟柒佰壹拾參元。
原告其餘之訴駁回。
訴訟費用由被告負擔二分之一；餘由原告負擔。
本判決第一項於原告以新台幣參萬元供擔保後，得假執行。
原告其餘假執行之聲請駁回。
    事    實
甲、原告方面：
  一、聲明：被告應給付原告新台幣（下同）二十九萬八千八百七十四元，並願供擔
      保請准為假執行之宣告。
  二、陳述：
    （一）被告於民國（下同）八十七年九月二十日駕駛車牌號碼AG-六五五七號自
          小客車，沿宜蘭縣礁溪鄉○○路，由竹安里往礁溪方向行駛，經礁溪鄉○
          ○路頂埔路交岔路口時，貿然闖越黃燈，致與陳政銘所駕駛，後載原告二
          人，適沿頂埔路，由頭城鎮往宜蘭方向行抵該交岔路口擬左轉之車號P六-
          四四七二號自用小貨車相撞及，造成原告受有頭部外傷、腦震盪、左肩、
          左肘挫傷等傷害。刑事部分經鈞院以八十八年度交易字第二二號刑事判決
          處被告徒刑五月，並經高等法院駁回被告上訴在案。原告乃依民法侵權行
          為規定，請求如次項所述之損失。
    （二）原告受傷後，受有三萬零八百七十四元之醫藥費損失。原告受傷，於自八
          十七年九月二十一日至八十七年十月二日之住院期間需人照顧，支出看護
          費用二萬四千元。又原告住院及出院療養期間，無法照顧幼兒，支出託嬰
          費四萬四千元，為生活所增加之費用。而被告因此傷害，造成肉體傷痛，
          精神傷害有苦痛，並請求精神慰藉金二十萬元。
  三、證據：提出台灣宜蘭地方法院檢察署檢察官起訴書、本院刑事判決書診斷證明
      書、影本各一件、收據影本三件為證。
  乙、被告方面：
    一、聲明：駁回原告之訴。
    二、陳述：被告就原告除精神慰藉金請求金額認為過高外，於其他原告所主張之
        損失無意見；另主張原告與有過失。
  丙、本院依職權調閱本院八十八年度交易字第二二號刑事相關案卷。
    理    由
一、本件原告主張被告於八十七年九月二十日駕駛車牌號碼AG-六五五七號自小客車
    ，沿宜蘭縣礁溪鄉○○路，由竹安里往礁溪方向行駛，經礁溪鄉○○路○○路交
    岔路口時，貿然闖越黃燈，致與陳政銘所駕駛，後載原告二人，適沿頂埔路，由
    頭城鎮往宜蘭方向行抵該交岔路口擬左轉之車號P六-四四七二號自用小貨車相撞
    及，造成原告受有頭部外傷、腦震盪、左肩、左肘挫傷等傷害。刑事部分經鈞院
    以八十八年度交易字第二二號刑事判決處被告徒刑五月，並經高等法院駁回被告
    上訴在案。原告乃依民法侵權行為規定，請求二十九萬八千八百七十四元。被告
    則以原告方面與有過失置辯。
二、本件原告主張之事實，為被告所不爭執，且有原告所提出診斷書影本一件、收據
    影本三件台灣省基宜區車輛行車事故鑑定委員會鑑定報告一件及刑事判決書影本
    一件為證，並經證人陳妙琪到庭結證屬實，原告之主張應值信實。
三、按民法第一百八十四條第一項前段規定，因故意或過失，不法侵害他人之權利者
    ，負損害賠償責任。又按駕駛人駕駛汽車，應遵守道路交通標誌標線號誌設置誌
    、號誌之指示，黃燈係用以警告車輛駕駛人及行人，表示紅色燈號即將顯示，屆
    時將失去通行路權；汽車行駛時，駕駛人應注意車前狀況，並隨時採取必要之安
    全措施，道路交通標誌標線號誌設置規則第二百零六條第四款、道路交通安全規
    則第九十四條第三款分別定有明文。本件被告係自用小客車駕駛人領有駕駛執照
    ，應知之甚稔，並應注意及之，且依當時情狀，並無不能注意情事，竟疏未注意
    遵循上開規定，於駕車尚未行駛至交岔路口時，遇燈號轉變為黃燈，乃未停車等
    候燈號及注意車前狀況，以致與陳政銘所駕駛遇路燈左轉之自用小貨車相撞，致
    原告受傷，自有過失。其過失行為與原告之受傷，並具有相當因果關係，被告即
    應依民法第一百八十四條第一項前段之規定對原告負損害賠償責任。惟因本件原
    告之事實上使用人陳政銘無照駕駛自用小貨車左轉，轉彎車亦未讓直行車先行，
    按當時行車情狀，其應注意並能注意，而不注意，於本件車禍之發生亦有過失。
    本院審酌被告與陳政銘之過失情狀，認二者均為車禍發生之原因，應各負二分之
    一之過失比例。
四、原告請求被告賠償費用，是否應予准許，分述如次：
  （一）醫療費三萬零八百七十四元部分，依原告所受傷害及各收據載明醫療費別，
        除健保給付額一萬七千一百六十四元外，其餘原告支出共一萬五千四百二十
        六元，均屬治療上之必要費用，應由被告賠償原告。
  （二）原告住院期間因無人看護，其請人看護費用支出二萬四千元，與原告因受傷
        無法照顧其子，而家中復無人可代為照顧，以致須委託他人照顧之支出費用
        共四萬四千元，均係因被告之侵權行為，而增加之生活上需要，此有收據二
        紙在卷可憑，並經證人陳妙琪到庭結證明確，均應由被告負損害賠償之責。
  （三）精神慰藉金部分，原告雖請求二十萬元，本院斟酌原告受傷情況，及兩造之
        身分、地位等情事，原告請求貳拾萬元，自嫌過高，應予核減為九萬元，方
        屬公允，逾此數額之請求，為無理由。
五、綜上所述，原告因被告之侵權行為所造成之損失為十七萬三千四百二十六元，但
    因被告方面與有過失，二者過失比例各為百分之五十，則原告請求八萬六千七百
    十三元部分，為有理由，應予准許。逾此部分請求，為無理由，應予駁回。
六、原告陳明願供擔保，聲請宣告假執行，經核其勝訴部份，核無不合，爰酌定相當
    之擔保金額宣告之；其餘假執行之聲請，因訴之駁回而失所附麗，不予准許。
七、據上論結，本件原告之訴為一部有理由，一部無理由，依民事訴訟法第七十九條
    但書、第三百九十條第二項判決如主文。
中      華      民      國    八十九    年      四      月    二十九    日
                                    臺灣宜蘭地方法院民事庭
~B法      官  姜世明
右為正本係照原本作成。
如不服本判決，須於收受送達後廿日內向本院提出上訴狀。（應附繕本）
中      華      民      國    八十九    年      五      月       六     日
~B法院書記官  廖文章


司法院資訊處製作；財團法人民間司法改革基金會備份。
